【裁判字號】    99,訴,55
【裁判日期】    990727
【裁判案由】    損害賠償
【裁判全文】
臺灣雲林地方法院民事判決                99年度訴字第55號
原      告  財團法人汽車交通事故特別補償基金
法定代理人  甲○○
訴訟代理人  乙○○
被      告  丙○○
上列當事人間請求損害賠償事件，本院於民國99年7 月13日言詞
辯論終結，判決如下：
    主  文
被告應給付原告新台幣壹佰伍拾萬壹仟貳佰元，及自九十九年三
月十六日起至清償日止，按年息百分之五計算之利息。
訴訟費用由被告負擔。
    事實及理由
一、原告主張：
  (一)被告丙○○於民國97年11月13日下午1 時50分許，於飲酒後
    駕駛無車牌之農用搬運車，沿雲林縣斗六市○○里○○路（
    由東往西方向）行駛，行經雲林縣斗六市○○里○○路32之
    1 號前時，因疏未注意車前狀況，適有李得旺騎乘車牌號碼
    WGK-169 號輕型機車，沿雲林縣斗六市○○里○○路（由西
    往東方向）自對向駛來，亦疏未注意車前狀況，被告於發現
    李得旺所騎乘機車時已煞車閃避不及，其所駕駛農用搬運車
    車頭左側與李得旺所騎乘機車左側車頭發生碰撞，致李得旺
    因而人車倒地，受有右股骨轉子間骨折等傷害，經送醫急救
    後，延至同年12月9 日，因肺炎併發敗血症休克，導致多重
    器官衰竭不治死亡。
  (二)本件被告所駕駛無車牌之農用搬運車並未投保強制汽車責任
    險，而被害人李得旺之繼承人已依強制汽車責任保險法規定
    向原告請求補償，並領得新台幣（下同）1,501,200 元之補
    償金。為此，爰依強制汽車責任保險法第42條第2 項規定，
    向被告求償1,501,200 元及法定遲延利息等語。
    並聲明：如主文所示。
二、被告則以：被害人李得旺並非因車禍死亡，被害人車禍當時
    僅有腳部骨折，嗣於住院後，因被害人本身之疾病才會死亡
    等語，資為抗辯。
    並聲明：請求駁回原告之訴，訴訟費用由原告負擔。
三、兩造不爭執之事實：
  (一)被告於上開時、地，駕駛無車牌之農用搬運車，因疏未注意
    車前狀況，而與被害人李得旺所騎乘之機車發生碰撞，致李
    得旺因而人車倒地，受有右股骨轉子間骨折等傷害，經送醫
    急救後，因肺炎併發敗血症休克，導致多重器官衰竭不治死
    亡。
  (二)被告因上開過失致死案件，經臺灣雲林地方法院以98年度交
    簡字第10號刑事簡易判決，判處被告有期徒刑6 月，如易科
    罰金，以1,000元折算1日，緩刑2年確定。
  (三)被害人之繼承人已領取強制汽車責任保險金1,501,200元。
四、得心證之理由：
    本件之爭點在於原告依強制汽車責任保險法規定，向被告求
    償1,501,200 元及法定遲延利息，有無理由？
  (一)原告主張被告於上開時、地，因疏未注意車前狀況，不慎與
    被害人李得旺所騎乘之機車發生碰撞，致李得旺因而人車倒
    地，受有右股骨轉子間骨折等傷害，經送醫急救後，因肺炎
    併發敗血症休克，導致多重器官衰竭不治死亡等語，雖為被
    告所否認，並以前揭情詞置辯。然查，經本院囑託法務部法
    醫研究所鑑定被害人李得旺之死亡原因與車禍間有無因果關
    係？該所函覆以：被害人李得旺於97年11月13日因騎機車與
    農用搬運車發生車禍，送醫後住院27日死亡，故車禍致死亡
    間二者有連續性、無中斷性之因果關係。綜合研判被害人生
    前為78歲老翁，並患有肝、腎、心等多器官疾病及舊右股骨
    折（手術後），再因車禍後復發性右股骨骨折，再經ORIF復
    原手術後，併發肺炎等多器官衰竭，故車禍與死亡間有連續
    性之因果關係等語，此有法務部法醫研究所99年6 月7 日法
    醫理字第0990001941號函暨函附鑑定書在卷可按，堪認被害
    人李得旺之死亡與車禍間確有相當因果關係。是被告上開辯
    解，自無足取。
  (二)原告另主張被告所駕駛無車牌之農用搬運車並未投保強制汽
    車責任險，被害人李得旺之繼承人已依強制汽車責任保險法
    規定向原告請求補償，領得1,501,200 元之補償金之事實，
    業據原告提出臺灣雲林地方法院檢察署相驗屍體證明書1份
    、雲林縣警察局斗六分局道路交通事故當事人登記聯單1份
    、道路交通事故現場圖1 份、汽車交通事故特別補償基金收
    據暨行使代位權告知書1 份、醫療費用單據2 紙為證，而被
    告因過失致死罪經本院以98年度交簡字第10號刑事簡易判決
    判處有期徒刑6 月，緩刑2 年確定，並經本院依職權調取上
    開刑事卷宗核閱屬實，復為被告所不爭執，是原告上開主張
    自堪信為真正。
  (三)按汽車交通事故發生時，請求權人因事故汽車為未保險汽車
    ，未能依本法規定向保險人請求保險給付者，得於本法規定
    之保險金額範圍內，向特別補償基金請求補償，強制汽車責
    任保險法第40條第1 項第2 款定有明文。又特別補償基金依
    前條規定所為之補償，視為損害賠償義務人損害賠償金額之
    一部分。特別補償基金於給付補償金額後，得代位行使請求
    權人對於損害賠償義務人之請求權。但其所得請求之數額，
    以補償金額為限，強制汽車責任保險法第40條第1 、2 項亦
    有明文規定。是原告於給付補償金額後，依前揭規定，在補
    償金額範圍內，請求權人對損害賠償義務人之權利即移轉予
    原告，原告即取得對損害賠償義務人之求償權，其法律性質
    上屬請求權人對於損害賠償義務人之損害賠償請求權之法定
    債權移轉。易言之，特別補償基金於補償後，當然法定受讓
    取得請求權人對於損害賠償義務人之損害賠償請求權。查被
    告駕駛無車牌之農用搬運車於上開時、地，因疏未注意車前
    狀況，不慎與被害人李得旺所騎乘之機車發生碰撞，致李得
    旺因而人車倒地，受有右股骨轉子間骨折等傷害，經送醫急
    救後不治死亡；又因被告所駕駛無車牌之農用搬運車未投保
    強制汽車責任保險，被害人李得旺之繼承人於車禍後向原告
    請求補償，原告已依上開規定給付補償金1,501,200 元予被
    害人李得旺之繼承人，已如前述，則原告依上開規定向被告
    求償，請求被告給付原告1,501,200 元及自起訴狀繕本送達
    翌日即99年3 月16日起至清償日止，按年息百分之五計算之
    利息，自屬於法有據，應予准許。
  (四)綜上所述，原告依強制汽車責任保險法第42條第2 項之規定
    ，請求被告給付原告1,501,200 元，及自99年3 月16日起至
    清償日止，按年息百分之五計算之利息，為有理由，應予准
    許。
五、訴訟費用負擔之依據：民事訴訟法第78條。
中    華    民    國    99    年    7     月    27    日
                  民事第二庭    法  官  冷明珍
以上正本係照原本作成
如對本判決上訴，須於判決送達後20日內向本院提出上訴狀
中    華    民    國    99    年    7     月    27    日
                                書記官  李清龍

司法院資訊處製作；財團法人民間司法改革基金會備份。
